臺灣板橋地方法院刑事判決　　　　　　　　　　　　　九十三年度訴字第四六六號
　　公　訴　人　臺灣板橋地方法院檢察署檢察官
　　被　　　告　甲○○
右列被告因違反毒品危害防制條例案件，經檢察官提起公訴（九十三年度毒偵字第八
五六號），本院於準備程序進行中，被告就被訴之事實為有罪之陳述，經告知被告簡
式審判程序之旨，並聽取當事人之意見後，裁定進行簡式審判程序，判決如左：
    主  文
甲○○施用第一級毒品，累犯，處有期徒刑捌月。
    事  實
一、甲○○前於民國九十年間因違反毒品危害防制條例案件，經本院以九十年度板簡
    字第五三五號判處有期徒刑三月，於同年六月二十六日確定，於九十一年三月二
    十五日易科罰金執行完畢，又於九十年間另因違反電信法案件，經本院以九十一
    年度訴字第五二號判處有期徒刑四月，於九十一年四月十九日確定，於九十二年
    四月十六日易科罰金執行完畢。而其於八十七年間曾因施用毒品案件，經臺灣臺
    北地方法院八十七年度毒聲字第八九四號裁定送觀察勒戒處所觀察、勒戒後，認
    無繼續施用毒品傾向，於八十七年九月二十八日經臺灣臺北地方法院檢察署檢察
    官不起訴處分確定，另於八十九年間復因施用毒品案件，經本院八十九年度毒聲
    字第五四七五號裁定送觀察勒戒處所觀察、勒戒後，認無繼續施用毒品傾向，於
    八十九年十一月二十七日經臺灣板橋地方法院檢察署檢察官以八十九年度毒偵字
    第四七五三號、第五○六二號、第六六一七號為不起訴處分確定。詎甲○○仍不
    思悛悔，竟另基於施用第一級毒品海洛因之犯意，於九十二年十一月一、二日之
    某時，在臺北縣境內某處之路邊，以將毒品摻入香菸吸用之方式，施用第一級毒
    品海洛因（起訴書誤載為鴉片）一次。嗣九十二年十一月四日晚間八時三十分許
    ，為警持臺灣板橋地方法院檢察署強制採驗書，至臺北縣三峽鎮○○路一三六巷
    十六弄二五號其住處強制到案，於同日晚間九時許（起訴書誤載為同日晚間八時
    許），經警採集其尿液檢體，並送驗查獲其尿液檢體有鴉片類、嗎啡毒品陽性反
    應，而查獲上情。
二、案經臺北縣政府警察局三峽分局報請臺灣板橋地方法院檢察署檢察官偵查起訴。
    理由
壹、程序部分：按除被告所犯為死刑、無期徒刑、最輕本刑為三年以上有期徒刑之罪
    或高等法院管轄第一審案件者外，於第一次審判期日前之準備程序進行中，被告
    先就被訴事實為有罪之陳述時，審判長得告知被告簡式審判程序之旨，並聽取當
    事人、代理人、辯護人及輔佐人之意見後，裁定進行簡式審判程序，刑事訴訟法
    第二百七十三條之一第一項定有明文。經核本件被告甲○○所犯係死刑、無期徒
    刑、最輕本刑為三年以上有期徒刑以外之罪，其於準備程序中就被訴事實為有罪
    之陳述，經法官告知簡式審判程序之旨，並聽取公訴人、被告之意見後，本院爰
    依首揭規定，合議裁定由受命法官獨任進行簡式審判程序，合先敘明。
貳、實體方面：
  一、前開犯罪事實，業據被告於本院審理時坦承不諱，而其上述尿液檢體，經檢送
      臺灣檢驗科技股份有限公司以酵素免疫分析法初步檢驗，並以氣相層析質譜儀
      法確認，均有鴉片類毒品陽性反應，有該公司九十二年十一月十二日濫用藥物
      尿液檢驗報告存卷可稽。而海洛因經注射或吸入人體後，約百分之八十於二十
      四小時內自尿中排出，一般而言，尿液中能否驗出嗎啡陽性反應與其投與量、
      投與途徑、採尿時間、個人體質及檢測方法之靈敏度有關，國外曾有文獻報導
      注射六毫克之海洛因鹽酸鹽，其代謝物嗎啡之平均可檢出時限約為二十六小時
      ，業經行政院衛生署藥物食品檢驗局於八十一年九月八日以藥檢壹字第八一一
      四八八五號函述綦詳。又目前之尿液檢體毒品反應鑑驗方法，以氣相層析質譜
      儀分析法最為精確，茲經以該方法鑑出被告尿液確有鴉片類嗎啡陽性反應，是
      可確信被告於採集尿液檢體前，應有施用毒品之行為。另參諸海洛因係由嗎啡
      經化學合成之半人工合成品，其毒性倍於嗎啡，其施打或吸食後，經人體代謝
      作用而分解成毒性較低之嗎啡，而於尿液中被檢測出，故吸食或施打海洛因或
      嗎啡，在尿液中均以嗎啡型態被檢測出，此乃本院職務上已知之事實，並經行
      政院衛生署藥物食品檢驗局前揭函文敘明在案，復觀以目前一般常見之第一級
      毒品均係海洛因，甚少或未見仍有施用鴉片或嗎啡者，故本件被告自白施用之
      第一級毒品為海洛因，堪認屬實，起訴書載為鴉片，應係誤載。至於依上述行
      政院衛生署藥物食品檢驗局函文所示，一般第一級毒品海洛因之施用者，其尿
      液檢體之毒品反應，約在採尿前二十六小時內檢測出，然同函亦不排除施用者
      個人體質因素，作為檢測時間之變因，從而，被告供稱其係於為警採得尿液檢
      體前約二、三日施用右揭毒品等語，與該函文所述，尚無重大齟齬之處，是被
      告所供亦洵足信取。綜上所見，本件事證業臻明確，被告施用第一級毒品海洛
      因之事實，足資認定，應依法論科。
  二、按毒品危害防制條例於八十六年十月三十日經立法院三讀通過，嗣於八十七年
      五月二十日經總統公布，暨自八十七年五月二十二日零時起生效施行，同條例
      於九十二年六月六日經立法院修正通過，總統於九十二年七月九日公布，並自
      九十三年一月九日開始施行。查本件被告行為後，右開條例雖經修正，然新舊
      法第十條規定並無不同，自不生比較新舊法之問題；又被告為修正前之三犯者
      ，依修正後第二十三條第二項規定，再犯即應依法追訴，是本件起訴要件尚無
      不合，均附此敘明。核被告之行為，係犯毒品危害防制條例第十條第一項之施
      用第一級毒品罪。其因施用行為，而持有第一級毒品海洛因之低度行為，應為
      施用之高度行為所吸收，不另論罪。被告於九十年間因違反毒品危害防制條例
      案件，經本院以九十年度板簡字第五三五號判處有期徒刑三月，於同年六月二
      十六日確定，於九十一年三月二十五日易科罰金執行完畢，又於九十年間另因
      違反電信法案件，經本院以九十一年度訴字第五二號判處有期徒刑四月，於九
      十一年四月十九日確定，甫於九十二年四月十六日易科罰金執行完畢，有臺灣
      高等法院被告全國前案紀錄表附卷可參，其於受有期徒刑之執行完畢後，五年
      以內再犯本件有期徒刑以上之罪，為累犯，應依法加重其刑。爰審酌其有上揭
      犯罪紀錄，故可認素行非佳，又其於受觀察、勒戒後，猶另萌施用毒品犯意再
      犯本罪，顯見戒除毒癮之意志薄弱，且未衷心悛悔，漠視法令之禁制，恣意濫
      用藥品，甚為可訾，然終知坦承本件犯行，及施用毒品祗係戕害其個人身心，
      並無加害他人，兼衡其施用毒品之次數祗一次，及其犯罪動機、目的、手段、
      坦承犯行、態度良好等一切情狀，認以量處如主文所示之刑為當。
據上論斷，應依刑事訴訟法第二百七十三條之一第一項、第二百九十九條第一項前段
，毒品危害防制條例第十條第一項，刑法第十一條前段、第四十七條，判決如主文。
本案經檢察官馬中琍到庭執行職務。
中　　　華　　　民　　　國　　九十三　　年　　　七　　　月　　　九　　　日
                                  臺灣板橋地方法院刑事第十一庭
                                      法　官  朱敏賢
右正本證明與原本無異。
如不服本判決，應於判決送達後十日內，向本院提出上訴狀。
                                      書記官  方蟾苓
中　　　華　　　民　　　國　　九十三　　年　　　七　　　月　　　九　　　日
附錄論罪科刑法條：
毒品危害防制條例第十條第一項
施用第一級毒品者，處六月以上五年以下有期徒刑。
